【裁判字號】    99,上易,1891
【裁判日期】    991116
【裁判案由】    詐欺
【裁判全文】
臺灣高等法院刑事判決                99年度上易字第1891號
上  訴  人  臺灣臺北地方法院檢察署檢察官
被      告  丙○○
            乙○○
上列上訴人因被告詐欺案件，不服臺灣臺北地方法院98年度易字
第1677號，中華民國99年7 月23日第一審判決（起訴案號：臺灣
臺北地方法院檢察署97年度偵字第18871 號），提起上訴，本院
判決如下：
    主  文
上訴駁回。
    事實及理由
一、本案經本院審理結果，認第一審判決對被告乙○○、丙○○
    為無罪之諭知，核無不當，應予維持，除引用第一審判決書
    記載之證據及理由（如附件）外，並補充公訴人於99年9 月
    9 日本院準備程序時，聲請向遊戲橘子數位科技股份有限公
    司（下稱遊戲橘子公司）調閱被告丙○○97年3 月間在線上
    遊戲天堂所登錄之帳號、擔任角色、遊戲歷程等相關資料，
    待證事項為上訴書所記載之犯罪時點，與被告丙○○之辯詞
    是否相符（本院卷第22頁背面），本院向遊戲橘子公司函查
    ，經函覆：本公司（遊戲橘子公司）之電磁紀錄僅保留兩個
    月，收到來函，已無97年3 月之電磁紀錄，故無資料可資提
    供等語，有遊戲橘子公司函文在卷足憑（本院卷第47頁）。
    另被告乙○○於99年10月5 日具狀聲請調閱被害人甲○○於
    雅虎奇摩股份有限公司（下稱雅虎公司）申請之網路拍賣網
    站賣家帳號「ak47s.5302.8604 」，自97年3 月19日起至同
    年月25日止交易通訊紀錄，待證事項為該期間之上揭帳號使
    用人是否為其本人（本院卷第51頁），經本院函查，據函覆
    ：來函所詢會員帳號「ak47s.5302.8604 」拍賣相關交易資
    料紀錄資料乙事，經本公司（雅虎公司）查詢上開帳號並不
    存在，故本公司無法提供任何相關資料等語，有雅虎公司99
    年10月14日雅虎資訊（九九）字第03057 號函在卷可按（本
    院卷第53頁）。則遊戲橘子公司、雅虎公司既無法提供相關
    資料，上開函文即無法作為被告丙○○、乙○○有利或不利
    之認定，先予敘明。
二、檢察官上訴意旨略以：(一)被告乙○○是否已於97年3 月22日
    前即將系爭ADSL網路線移轉予室友黃智鴻使用、系爭網路究
    竟供多少人共用、如何架設IP分享器搭牽網路線等情，恐屬
    原審應先行釐清之前提事實。然就此，未見原審加以調查。
    況證人黃智鴻亦屬系爭網路使用者，顯有可能亦涉犯本案，
    其證述是否客觀屬實，實有疑問。原審採信證人黃智鴻之證
    詞，認為被告乙○○有中木馬程式之事實，又未釐清被告乙○○申請光纖網路後如何架設網路分享器分享頻寬？如何連
    接各室友間之網路線？此等事實對被告乙○○辯稱中木馬或
    跳板程式之可能性，顯具關鍵性影響，原審均未具釐清，恐
    生應調查之證據而未調查之違誤。(二)衡情，使用者以電腦登
    入連線上網後，一般只要未登出，即可一直維持連線狀態，
    直到再度登出或系統自動踢出斷線為止，使用者毋需一直操
    作或使用該電腦維持連線狀態，故非謂被告乙○○於上班日
    期有上班即可排除其犯罪之可能。且被告乙○○除上述工作
    時間外，其餘時間有無使用電腦，實為與本案有關之重要事
    項，亦有應調查之證據而未調查之違誤，原審遽以被告乙○○上班之日期為排除其犯罪嫌疑，顯未就證據為適當評價。
    (三)被告丙○○先於警詢時辯稱係案外人施榮展盜用帳號，後
    於偵查時又改稱非施榮展所為，前後供述不一，被告丙○○
    究係於上開犯罪時間是否有使用電腦，自應調查。原審竟未
    調取被告丙○○於線上遊戲天堂之遊戲歷程、角色帳號之登
    入及登出紀錄詳加比對，即採信其辯詞，恐有應調查之證據
    未調查之違誤，原審更據此尚待釐清之事實，推論出被告丙○○有長期連線上網之情形，不能排除中木馬等惡意程式致
    遭人操控之可能，違反經驗法則與論理法則。原審率爾判決
    被告二人無罪，尚有未洽。
三、經查：
  (一)按犯罪應依證據認定之，無證據不得認定犯罪事實；被告未
    經審判證明有罪確定前，推定其為無罪，此為我國刑事訴訟
    之基本原則。又公訴案件犯罪證據之蒐集，及提起公訴後對
    犯罪事實之舉證責任及指出證明之方法，均屬公訴人之職責
    ，原則上法院僅於當事人之主張及舉證範圍內進行調查證據
    ，其經法定程序調查證據結果，認已足以證明犯罪事實時，
    始得為犯罪事實之認定。若其為訴訟上之證明，於通常一般
    人仍有合理之懷疑存在，尚未達於可確信其真實之程度者，
    在該合理懷疑尚未剔除前，自不能為有罪之認定。法院不得
    以偵查機關對於某種犯罪之調查不易，即放棄上開原則之堅
    持，致有違背刑事訴訟無罪推定及嚴格證明之原則，其理甚
    明（最高法院94年度台上字第2033號判決要旨參照）。原審
    就被告乙○○、丙○○（二人互不認識）是否分別盜用被害
    人甲○○於雅虎奇摩股份有限公司（下稱雅虎公司）所申請
    之網路拍賣網站賣家帳號「ak47s.5302.8604 」，除依職權
    行專家諮詢，將全部卷證函送內政部警政署刑事警察局鑑定
    ，據該局於99年3 月30日以刑研字第0990034503號函覆在卷
    （原審卷第182至184頁），原審進而通知該鑑定專家證人黃
    俊傑於99年7 月7 日就相關問題提出明確說明，並詢問原審
    蒞庭公訴人有無問題詢問證人黃俊傑，原審蒞庭公訴人答稱
    ：「沒有」，有該期日審判筆錄在卷可證（原審卷第200 頁
    背面至第202 頁背面）外，並傳喚證人黃智鴻、謝賴汶（被
    告乙○○之東京都保全公司同事）廖元溥到庭作證接受詰問
    （原審卷第154至155、155至156頁、第205 頁正、背面）。
    其中證人謝賴汶於原審已明確證稱：在上班期間不能離開工
    作崗位，或去使用電腦等語（原審卷第156 頁），此益徵被
    告乙○○所稱其於上班時間無法離開崗位去使用電腦乙情，
    尚非子虛，而原審蒞庭公訴人對於上述證人之證詞亦答稱：
    「沒有問題補充詢問」，對其證言亦稱：「沒有意見」（原
    審卷第156 頁）。另就證人黃智鴻、廖元溥證詞之證明力，
    原審已於判決論述採捨之理由。另原審蒞庭公訴人於原審準
    備程序，除聲請向中華電信公司函查被告乙○○所申請之IP
    租用及使用情形外（原審卷第91頁背面），迨於原審審理期
    間並未再聲請調查其他證據，而原審蒞庭公訴人於準備程序
    聲請調查之證據，亦據原審查覆，有中華電信公司用戶資料
    在卷可證（原審卷第95頁）。依上析論，原審已依原審蒞庭
    公訴人聲請調查證據，並依刑事訴訟法第163 條第2 項規定
    職權調查證據，尚無所謂應調查之證據而未調查之情形。
  (二)至上訴意旨所指原審未調查上訴意旨(一)、(二)所指證據，然查
    聲請調查前述證據並舉出證明之方法，此乃檢察官之職責，
    原則上法院僅於當事人之主張及舉證範圍內進行調查證據，
    業如前述，然原審蒞庭公訴人並未聲請上述證據，並舉出證
    明方法，則原審法院就此部分未予調查，自難遽認為違法。
    又按採證認事、證據取捨及證據證明力之判斷，俱屬事實審
    法院之職權，苟無違背證據法則，自不能指為違法。....其
    於當事人或其辯護人聲請調查之證據，或涉及其他應否依職
    權調查之證據，雖未予調查，但依個案之具體情形認無調查
    之必要者，或僅涉及無關緊要之枝節問題而於判決之主旨無
    影響者，此項漏未調查，本不屬刑事訴訟法第379 條第10款
    之範圍（最高法院91年度台上字第5039號判決要旨參照）。
    退萬步言之，苟如上訴意旨(一)、(二)所指之證據應調查，然揆
    諸專家證人黃俊傑於原審證述：無法排除遭駭客植入木馬程
    式，以透過連結木馬程式之方式，侵入操縱電腦可能性等語
    （原審卷第121至123頁），可知縱調查後亦難排除遭木馬程
    式入侵之能。足見上訴意旨(一)(二)所載證據雖未予調查，對於
    判決之主旨亦無影響，自與應予查證據而未予調查之情形有
    別。另上訴意旨(三)所指證據，經本院函查後據函覆：來函所
    詢會員帳號「ak47s.5302.8604 」拍賣相關交易資料紀錄資
    料乙事，經本公司（雅虎公司）查詢上開帳號並不存在，故
    本公司無法提供任何相關資料等語，此自難作為認定被告丙○○有利或不利證據，已如前述。
  (三)上訴意旨雖以被害人甲○○於雅虎公司申請之網路拍賣網站
    賣家帳號「ak47s.5302.8604 」，依被告乙○○所申請或被
    告丙○○使用其母親名義申請之IP使用相關資料，認可能被
    告二人盜用前揭帳號「ak47s.5302.8604 」，惟現今網路使
    用普及，網路交易日益頻繁，網路帳號、密碼於使用過程中
    遭電腦駭客或不法人士盜用之情形，並非罕見。而依現存卷
    證，仍難認被告二人有公訴人所指詐欺犯行，公訴人於本院
    亦未提出其他積極證據，僅以自行推測之方式主張被告所辯
    不可採，應認其上訴為無理由，應予駁回。
據上論斷，應依刑事訴訟法第373 條、第368 條判決如主文。
本案經檢察官李叔芬到庭執行職務。
中    華    民    國    99    年    11    月    16    日
                  刑事第四庭  審判長法  官  陳筱珮
                                    法  官  陳玉雲
                                    法  官  邱滋杉
以上正本證明與原本無異。
不得上訴。
                                    書記官  劉貞達
中    華    民    國    99    年    11    月    18    日

司法院資訊處製作；財團法人民間司法改革基金會備份。
